【裁判字號】    89,交易,504
【裁判日期】    900322
【裁判案由】    過失傷害
【裁判全文】
臺灣高雄地方法院刑事判決                        八十九年度交易字第五○四號
    公  訴  人  臺灣高雄地方法院檢察署檢察官
    被      告  乙○○
右列被告因過失傷害案件，經檢察官提起公訴（八十九年度偵字第一○○一一號），
本院判決如左：
    主  文
乙○○因過失傷害人，累犯，處有期徒刑肆月，如易科罰金，以參佰元折算壹日。
    事  實
一、乙○○前因竊盜罪，經台灣高等法院高雄分院以八十七年度上易字第五三九號刑
    事判決科處有期徒刑一年十月確定，於民國八十九年二月二十四日執行完畢，現
    因殺人罪經最高法院判處有期徒刑十二年確定在監執行。詎於前開竊盜罪執行完
    畢後，仍不知警惕，明知未考領有自小客車駕駛執照即不得駕車，竟於八十九年
    三月十一日（起訴書誤載為三十一日）二十二時五十分許，駕駛車牌號碼ＶＸ－
    一六九九號自用小客車（起訴書誤載為ＶＸ－一六六九號），沿高雄縣旗山鎮○
    ○街（起訴書誤載為復興街）由西往東方向行駛，途經復新街與永平街（起訴書
    誤載為永平路）無號誌交岔路口時，本應注意(一)行經無號誌之交岔路口，應減速
    慢行，作隨時停車之準備。(二)汽車行駛至無號誌之交岔路口，在未劃分幹、支線
    道或同為幹線或支線道者，轉彎車應暫讓直行車先，如同為直行車或轉彎者，左
    方車應暫讓右方車先行。(三)汽車行駛時，駕駛人應注意車前狀況，並隨時採取必
    要之安全措施。而依當時天侯晴，雖係夜間惟有照明，道路係柏油路面，乾燥無
    缺陷，亦無任何障礙物，視距良好，且依其智識、能力亦無不能注意之情事，詎
    疏未注意減速接近交岔路口，亦未讓甲○○所駕駛之車牌號碼Ｄ２－三四七二號
    之右方車輛先行，且亦未注意車前狀況，即貿然通過前述無號誌交岔路口，致與
    甲○○駕駛之前開自用小客車發生撞擊，甲○○因而受有頭部外傷、腰部扭傷等
    傷害。乙○○於肇事後，因其亦受有後枕部淤腫之傷害，逕自就醫未留事故現場
    ，而係由甲○○向到場處理員警表示肇事者為乙○○，繼知悉上情。
二、案經甲○○向高雄縣警察局旗山分局提出告訴後，經該分局移送台灣高雄地方法
    院檢察署檢察官偵查起訴。
    理  由
一、訊據被告對於其明知其未考領適當之駕駛執照，即不得駕駛車輛，惟竟貿然駕車
    行駛，且於行經無號誌交岔路口時，未注意減速慢行，作隨時停車之準備，亦未
    讓告訴人甲○○所駕駛右方車輛先行，且又疏於注意車前狀況，致與告訴人甲○
    ○所駕駛之車輛發生撞擊，使告訴人因而受有前述傷害等事實，均坦承不諱，核
    與告訴人甲○○所指訴情節相符（參警卷第三頁至第四頁、偵查卷第八頁反面、
    本院八十九年七月二十日、九十年三月八日審判筆錄）。此外，復有高雄縣警察
    局道路交通調查報告表一份及現場相片四幀在警卷可稽（參警卷第八頁、第十頁
    ）。再告訴人甲○○因被告前開過失行為致受有前述頭部外傷、腰部扭傷等傷害
    一情，亦有行政院衛生署旗山醫院於八十九年三月十五日所出具之診斷證明書一
    紙在警卷可證（參警卷第六頁）。
二、按汽車行駛至無號誌之交岔路口時，應減速慢行，作隨時停車之準備；又車輛行
    駛至無號誌之交岔路口，同為幹線道者，轉彎車應讓直行車先，如同為直行車或
    轉彎車，左方車應暫停讓右方車先行；再汽車駕駛人於汽車行駛時，應注意車前
    狀況，並隨時採取必要之安全措施，分為道路交通安全規則第九十三條一項第四
    款、第一百零二條第一項第二款及第九十四條第三項所明文，此應為汽車駕駛人
    即被告所應注意之義務。經查：肇事當時之天侯係晴天，雖係夜間，但有照明，
    道路係柏油路面，乾燥無缺陷，亦無任何障礙物，視距良好，並無不能注意之情
    事，有前開道路交通事故調查報告表可憑。而依被告之智識、能力亦無不能注意
    之情事，惟被告竟違規駕車，且於行經前揭無號誌之交岔路口時，未減速慢行，
    又疏未注意告訴人所駕駛之右方車先行，亦未注意車前狀況，致與告訴人所駕駛
    前開車輛發生撞擊，被告之駕駛行為有過失灼然甚明。又告訴人所受前開傷害既
    係因被告之駕駛行為所造成，兩者間自有相當因果關係，綜上所述，本件事證明
    確，被告過失傷害之犯行已堪認定。
三、核被告乙○○係犯刑法第二百八十四條第一項前段之普通過失傷害罪。又被告未
    考領有汽車駕駛執照，業經自承在卷（參本院八十九年七月二十日、九十年三月
    八日審判筆錄），復有前述道路交通事故調查報告表在卷可證，是其無駕駛執照
    駕車，因而致人受傷，依法應負刑事責任，應依道路交通管理處罰條例第八十六
    條第一項之規定加重其刑。再查被告前因竊盜罪，經台灣高等法院高雄分院以八
    十七年度上易字第五三九號刑事判決科處有期徒刑一年十月確定，於八十九年二
    月二十四日執行完畢之事實，有台灣高雄地方法院檢察署刑案資料查註紀錄表及
    台灣高等法院被告全國前案紀錄表一份在卷可憑，茲於執行完畢後五年以內再犯
    本件有期期徒刑以上之過失傷害罪，是為累犯，應依刑法第四十七條之規定加重
    其刑，爰依法遞加。本院審酌被告犯後坦承犯行，其過失之程度，告訴人受傷之
    程度及被告迄今尚未與告訴人達成和解，賠償損害等一切情狀，量處如主文所示
    之刑，並諭知易科罰金之折算標準。末按，修正前刑法第四十一條易科罰金之折
    算標準，業經總統於九十年一月十日公布為現行刑法第四十一條第一項，並於同
    年月十二日生效，依刑法第二條第一項前段從新從輕原則，應依修正後刑法第四
    十一條第一項前段之規定對於被告最為有利，附此敘明。
四、據上論斷，應依刑事訴訟法第二百九十九條第一項前段，道路交通管理處罰條例
    第八十六條第一項，刑法第二條第一項前段、第二百八十四條第一項前段、第四
    十七條、第四十一條第一項前段，罰金罰鍰提高標準條例第一條前段、第二條，
    判決如主文。
中      華      民      國    九十      年      三      月    二十二    日
                                  臺灣高雄地方法院交通法庭
                                      法    官  張 維 君
右為正本，係照原本作成，證明與原本無異。
如不服本判決，應於送達後十日內，向本院提出上訴狀。
                                      書 記 官  趙 美 玲
中      華      民      國    九十      年      三      月    二十二    日
附錄本判決論罪之法條：
刑法二百八十四條第一項前段
因過失傷害人者，處六月以下有期徒刑、拘役或五百元以下罰金。


司法院資訊處製作；財團法人民間司法改革基金會備份。
